臺灣彰化地方法院刑事判決
111年度訴字第681號
公  訴  人  臺灣彰化地方檢察署檢察官
被      告  賴俞雲




上列被告因加重詐欺等案件，經檢察官提起公訴（110年度偵字
第15835號、111年度偵字第398、1431、7731號），本院依簡式
審判程序判決如下：
    主  文
賴俞雲犯三人以上共同詐欺取財罪，共肆罪，各處有期徒刑壹年
肆月、壹年陸月、壹年肆月、壹年肆月。應執行有期徒刑貳年。
未扣案之犯罪所得新臺幣柒萬元沒收，於全部或一部不能沒收或
不宜執行沒收時，追徵其價額。
    事實及理由
一、本件犯罪事實、證據及應適用之法條，除下列事項外，餘均
    引用檢察官起訴書之記載（如附件）：
　㈠犯罪事實欄一、第11行所載「不詳時間」更正為「110年5月
    中旬某日（18日前）」。
　㈡犯罪事實欄一、第15行所載「，連同」補充為「及網路銀行
    之帳號、密碼，及」。
　㈢犯罪事實欄一、第16行所載「一併」刪除。
　㈣犯罪事實欄一、第20行所載「而直接匯（轉、存）入賴俞雲
    上開銀帳戶錢款；或」更正為「，」。　
　㈤犯罪事實欄一、第28行所載「上開各帳戶」更正為「國泰世
    華銀行帳戶」。
　㈥犯罪事實欄一、第28行所載「永豐銀行彰化分行與」刪除。
　㈦附表編號4⑴第4行所載「各美金」更正為「美金」。　　　
　㈧補充事實「被告獲利7萬元」。
　㈨補充證據「被告於本院程序中之自白」。
二、按想像競合犯之處斷刑，本質上係「刑之合併」，其所謂從
    一重處斷，乃將想像競合犯組成之評價上數罪，合併為科刑
    一罪，其所對應之刑罰，亦合併其評價上數罪之數法定刑，
    而為一個處斷刑。易言之，想像競合犯侵害數法益者皆成立
    犯罪，論罪時必須輕、重罪併舉論述，同時宣告所犯各罪名
    ，包括各罪有無加重、減免其刑之情形，亦應說明論列，量
    刑時併衡酌輕罪部分量刑事由，評價始為充足，然後依刑法
    第55條前段規定「從一重處斷」，非謂對於其餘各罪可置而
    不論。因此，法院決定處斷刑時，雖以其中最重罪名之法定
    刑，做為裁量之準據，惟於裁量其輕重時，仍應將輕罪合併
    評價在內。再按洗錢防制法第16條第2項規定：犯前2條之罪
    ，在偵查或審判中自白者，減輕其刑。查被告雖於本院審理
    中，自白洗錢之犯行，然其既從一重之刑法加重詐欺罪處斷
    ，且該重罪並無法定減刑事由，自無從再適用上開條項規定
    減刑，惟仍應於量刑時一併審酌，附此敘明。
三、爰審酌被告正值青年，不思依循正途獲取穩定經濟收入，竟
    貪圖不法錢財，參加詐欺集團，並交付帳戶，及擔任、轉交
    提領贓款之車手角色，價值觀念顯有偏差；又考量被告於犯
    後坦承犯行之犯後態度，暨其智識程度為大學肄業、生活狀
    況、犯罪所得、犯罪手法、所造成之損害等一切情狀，分別
    量處如主文所示之刑，並定其應執行刑，以資儆懲。
四、經查，被告供承其上開4次犯行之報酬共7萬元，雖未扣案，
    仍應依刑法第38條之1第1項前段、第3項規定宣告沒收，於
    全部或一部不能沒收或不宜執行沒收時，追徵其價額。
五、至被告所收取之其餘款項，固均為洗錢標的，然除其分得7
    萬元外，始終供稱其餘款項已交給集團內其他成員，尚無證
    據證明被告就其餘款項與所屬詐欺集團成員間，有事實上共
    同處分權限，是上開款項已不在被告支配佔有中，而無實際
    管領之權限，此部分自無從對被告諭知沒收或追徵。
六、依刑事訴訟法第273條之1第1項、第299條第1項前段、第310
    條之2、第450條第1項、第454條第2項，洗錢防制法第14條
    第1項，刑法第11條前段、第28條、第339條之4第1項第2款
    、第55條、第51條第5款、第38條之1第1項前段、第3項，刑
    法施行法第1條之1第1項，判決如主文。
七、如不服本判決，得於判決書送達之日起20日內，具狀向本院
    提起上訴。
本案經檢察官王元郁提起公訴，檢察官楊閔傑到庭執行職務。
中　　華　　民　　國　　111 　年　　11　　月　　9 　　日
                  刑事第四庭    法  官  林怡君
以上正本證明與原本無異。
如不服本判決應於收受判決後20日內向本院提出上訴書狀，並應
敘述具體理由。其未敘述上訴理由者，應於上訴期間屆滿後20日
內向本院補提理由書(均須按他造當事人之人數附繕本)「切勿逕
送上級法院」。
告訴人或被害人如對本判決不服者，應具備理由請求檢察官上訴
，其上訴期間之計算係以檢察官收受判決正本之日期為準。
中　　華　　民　　國　　111 　年　　11　　月　　9 　　日
                                書記官  馬竹君
附錄論罪科刑法條：
洗錢防制法第14條
有第二條各款所列洗錢行為者，處7年以下有期徒刑，併科新臺
幣5百萬元以下罰金。
前項之未遂犯罰之。
前二項情形，不得科以超過其特定犯罪所定最重本刑之刑。
中華民國刑法第339條之4
犯第339條詐欺罪而有下列情形之一者，處1年以上7年以下有期
徒刑，得併科1百萬元以下罰金：
一、冒用政府機關或公務員名義犯之。
二、三人以上共同犯之。
三、以廣播電視、電子通訊、網際網路或其他媒體等傳播工具，
    對公眾散布而犯之。
前項之未遂犯罰之。
臺灣彰化地方檢察署檢察官起訴書
                                    110年度偵字第15835號
111年度偵字第398號
第1431號
第7731號
　　被　　　告　賴俞雲　男　39歲（民國00年00月0日生）
　　　　　　　　　　　　住彰化縣○○市○○路0段000號
                        （現在法務部矯正署彰化監獄受刑）
　　　　　　　　　　　　國民身分證統一編號：Z000000000號
　　選任辯護人　梁基暉律師
上列被告因詐欺等案件，已經偵查終結，認應提起公訴，茲將犯
罪事實及證據並所犯法條分敘如下：
　　　　犯罪事實
一、賴俞雲為心智健全且具備一般智識之人，對於業經媒體廣為
    報導之詐騙集團利用人頭金融帳戶實施詐欺取財犯罪早已有
    所見聞，是其預見不具信賴關係之人徵求金融帳戶，極有可
    能利用該金融帳戶做為實施財產犯罪之工具，實行詐欺取財
    犯罪，供詐欺取財犯罪所得款項之匯（轉、存）入、轉（提
　　、匯）出；且將匯（轉、存）入該帳戶之不明來源款項領出
    交給徵求金融帳戶之人，或依指示將款項轉匯其他金融帳戶
　　，係收受、持有或使用他人之詐欺取財犯罪所得，並掩飾或
    隱匿該犯罪所得之本質、來源、去向、所在與所有權，竟仍
    與徵求金融帳戶之不詳詐騙集團成員，共同基於詐欺取財及
    洗錢之犯意聯絡，先於不詳時間，依照某不詳詐騙集團成員
    指示，設定其永豐銀行000-00000000000000號帳戶（下簡稱
    永豐銀行帳戶）之約定轉帳，及申請其國泰世華銀行000-00
    0000000000號帳戶（下簡稱國泰世華銀行帳戶）之網路銀行
    代號與密碼後，將永豐銀行帳戶存摺、提款卡及密碼，連同
    國泰世華銀行帳戶帳號、網路銀行代號與密碼，一併交給不
    詳詐騙集團成員，任由該詐騙集團使用其上開銀行帳戶做為
    實施詐欺取財及洗錢犯罪工具，對附表所示林芯誼、何懋彰
　　、孫衣彤及梁麗金等民眾施用詐術（詳情如附表），使之陷
    於錯誤而直接匯（轉、存）入賴俞雲上開銀行帳戶錢款；或
    先匯（轉、存）入其他人頭帳戶錢款，迨該詐騙集團其他成
    員將錢款轉匯賴俞雲上開銀行帳戶後，持有賴俞雲永豐銀行
    帳戶存摺、提款卡（含密碼）及國泰世華銀行帳戶網路銀行
    代號與密碼之詐騙集團成員，隨即各由自動櫃員機提領附表
    所示林芯誼、何懋彰、孫衣彤及梁麗金等受騙民眾錢款，或
    以自動櫃員機或網路銀行將附表所示林芯誼、何懋彰、孫衣
    彤及梁麗金等受騙民眾錢款轉入其他人頭帳戶；或通知賴俞
    雲持其上開各帳戶存摺及開戶印章前往永豐銀行彰化分行與
    國泰世華銀行彰化分行，臨櫃提領大額款項計約新臺幣（下
    同）3400餘萬元，交給該詐騙集團成員，而得手錢款，並完
    成洗錢。嗣附表所示之林芯誼、何懋彰、孫衣彤及梁麗金等
    人發覺受騙上當，報警處理，因而查獲。
二、案經林芯誼、何懋彰、孫衣彤及梁麗金等人訴由嘉義市政府
    警察局第二分局、高雄市政府警察局湖內分局、新竹市警察
    局第二分局及臺中市政府警察局第二分局報告偵辦。
　　　　證據並所犯法條
一、證據：
  ㈠被告賴俞雲於警詢及本署檢察官偵訊時之供述（坦承交給他
    人其永豐銀行帳戶存摺、提款卡《含密碼》及國泰世華銀行帳
    戶帳號、網路銀行代號與密碼，惟否認犯罪，辯稱：係將帳
    戶資料交給陳建翰交易虛擬貨幣等語《然陳建翰到庭陳稱其
    並未拿取被告賴俞雲帳戶資料，且被告賴俞雲並未就此舉證
    ，是已簽准結案》）。
  ㈡證人即告訴人林芯誼於警詢時之指訴，以及內政部警政署反
    詐騙諮詢專線紀錄表、新竹市警察局第三分局朝山派出所受
    理詐騙帳戶通報警示簡便格式表、金融機構聯防機制通報單
    （警示帳戶：永豐銀行000-00000000000000號），暨人頭卓
    延信（所涉告訴人林芯誼遭騙錢款案件，業經臺灣新北地方
    檢察署檢察官以其案件曾經判決確定為由為不起訴處分）之
    永豐銀行000-00000000000000號帳戶客戶基本資料表與交易
    明細、人頭陳一霆（所涉告訴人林芯誼遭騙錢款案件，另由
    該管地方檢察署檢察官偵辦）之國泰世華銀行000-00000000
     0000號帳戶客戶資料與交易明細、被告賴俞雲之國泰世華
    銀行帳戶客戶資料及交易明細等（待證事實：附表編號1之
    犯罪事實）。
  ㈢證人即告訴人何懋彰於警詢時之指訴，以及告訴人何懋彰提
    出之「ose數字資產交易平台」線上客服對話紀錄截圖、轉
    帳交易紀錄截圖、匯款單據照片，暨內政部警政署反詐騙諮
    詢專線紀錄表、臺南市政府警察局永康分局大橋派出所受理
    各類案件紀錄表、受（處）理案件證明單、受理詐騙帳戶通
    報警示簡便格式表、金融機構聯防機制通報單（警示帳戶：
    台新銀行000-00000000000000號、永豐銀行000-0000000000
     0000號），與人頭鄒立萍（所涉告訴人何懋彰遭騙錢款案
    件 ，業經臺灣士林地方法院簡易判決，檢察官提起上訴）
    之台新銀行000-00000000000000號帳戶交易明細、被告賴俞
    雲之永豐銀行帳戶交易明細等（待證事實：附表編號2之犯
    罪事實）。
  ㈣證人即告訴人孫衣彤於警詢時之指訴，以及告訴人孫衣彤提
    出之轉帳交易明細截圖、Line對話紀錄截圖、中國信託銀行
    存摺封面照片、「蔣家誠」香港永久性居民身份證照片，暨
    內政部警政署反詐騙諮詢專線紀錄表、臺中市政府警察局第
    五分局水湳派出所受理各類案件紀錄表、受（處）理案件證
    明單、受理詐騙帳戶通報警示簡便格式表、金融機構聯防機
    制通報單（警示帳戶：中國信託銀行000-000000000000號）
　　，與人頭王柏文（所涉告訴人孫衣彤遭騙錢款案件，另由該
    管地方檢察署檢察官偵辦）之中國信託銀行000-0000000000
    00號帳戶客戶資料及交易明細、人頭高子煬（所涉告訴人孫
    衣彤遭騙錢款案件，另由該管地方檢察署檢察官偵辦）之國
    泰世華銀行000-000000000000號帳戶客戶資料及交易明細、
    被告賴俞雲之國泰世華銀行帳戶客戶資料及交易明細等（待
    證事實：附表編號3之犯罪事實）。
  ㈤證人即告訴人梁麗金於警詢時之指訴，以及告訴人梁麗金提
    出之郵政跨行匯款申請書影本（帳戶：中國信託銀行000-00
    0000000000號，收款人：邱榆峰《所涉告訴人梁麗金遭騙錢
    款案件，業經臺灣桃園地方檢察署檢察官提起公訴暨移送併
    辦》），暨內政部警政署反詐騙諮詢專線紀錄表、雲林縣警
    察局虎尾分局馬光派出所受理詐騙帳戶通報警示簡便格式表
　　、金融機構聯防機制通報單（警示帳戶：中國信託銀行000-
    000000000000號），與被告賴俞雲之國泰世華銀行帳戶客戶
    資料及交易明細等（待證事實：附表編號4之犯罪事實）。
  ㈥被告賴俞雲永豐銀行及國泰世華銀行帳戶之大額通貨交易查
    詢資料（待證事實：被告於民國110年5月18日至110年6月29
    日間，自其永豐銀行及國泰世華銀行帳戶，合計提領3400餘
    萬元，與其辯稱投資38萬元買賣虛擬貨幣且全都輸錢之事理
    常情有違，足認被告辯解顯係卸責之詞）。
二、所犯法條：
  ㈠核被告所為，係犯刑法第339條之4第1項第2款之三人以上共
    同犯詐欺取財及洗錢防制法第14條第1項之洗錢等罪嫌。被
    告就其所犯詐欺取財及洗錢等罪，與詐騙集團成員間，有犯
    意聯絡及行為分擔，為共同正犯。又被告以一行為觸犯三人
    以上共同犯詐欺取財及洗錢等數罪名，為想像競合犯，請依
    刑法第55條前段，從一重之三人以上共同犯詐欺取財罪處斷
     。
  ㈡被告所犯如附表所示之各次詐欺罪，犯意有別，行為互異，
    請分論併罰。
  ㈢被告犯詐欺取財罪之所得，請依刑法第38條之1第1項前段，
    宣告沒收；於全部或一部不能沒收或不宜執行沒收時，請依
    同法條第3項，追徵其價額。
三、依刑事訴訟法第251條第1項提起公訴。
  　此　  致
臺灣彰化地方法院
中　　華　　民　　國　 111　　年　　6 　　月　　2 　　日
　　　　　　          　　　　檢  察  官　王元郁
本件正本證明與原本無異　
中　　華　　民　　國　 111　　年　　6 　　月　　16　　日
                              書  記  官  江慧瑛
附錄本案所犯法條全文  
中華民國刑法第339條之4
犯第 339 條詐欺罪而有下列情形之一者，處 1 年以上 7 年以
下有期徒刑，得併科 1 百萬元以下罰金：
一、冒用政府機關或公務員名義犯之。
二、三人以上共同犯之。
三、以廣播電視、電子通訊、網際網路或其他媒體等傳播工具，
    對公眾散布而犯之。
前項之未遂犯罰之。
洗錢防制法第14條
有第二條各款所列洗錢行為者，處 7 年以下有期徒刑，併科新
臺幣 5 百萬元以下罰金。
前項之未遂犯罰之。
前二項情形，不得科以超過其特定犯罪所定最重本刑之刑。
附表：
編號 不詳詐騙集團及賴俞雲之詐欺取財與洗錢犯行 １ ⑴某不詳詐騙集團成員，先於民國110年4月7日，化名「孤單路人」，以手機交友軟體iPair，誘騙林芯誼加Line聯繫後，以「吳正剛」為Line使用者名稱， 　對林芯誼謊稱可上網投資，穩定獲利，並先使林芯 　誼上網「金沙國際」網站，小額匯款投資，確實取 　得獲利，而施用詐術，使林芯誼陷於錯誤，除當面 　交付某不詳身分女子現款外，並於110年5月18日14 　時29分許，到新竹市北區竹光路之中華郵政股份有 　限公司（下簡稱中華郵政）新竹文雅郵局，臨櫃匯 　款人頭卓延信（所涉林芯誼遭騙錢款案件，業經臺 　灣新北地方檢察署檢察官以其案件曾經判決確定為 　由為不起訴處分）之永豐銀行000-00000000000000 　號帳戶新臺幣（下同）8萬元。 ⑵隨後，林芯誼上開8萬元中之7萬8000元，先是於110年5月18日14時36分許，轉入人頭陳一霆（所涉林芯誼遭騙錢款案件另由該管地方檢察署檢察官偵辦） 　之國泰世華銀行000-000000000000號帳戶，繼而於 　同日14時43分許，悉數轉入賴俞雲之國泰世華銀行 　帳戶。 ⑶賴俞雲接獲通知後，於110年5月18日15時43分許， 　持存摺與開戶印章，到國泰世華銀行彰化分行，臨 　櫃提領其國泰世華銀行帳戶內林芯誼之7萬8000元及其他不明來源錢款共205萬6000元。 ２ ⑴某不詳詐騙集團成員，先於110年4月中旬某日，化 　名「陳秀雲」，透過Facebook Messenger，誘騙何 　懋彰加Line聯繫後，對何懋彰謊稱可上網投資，煽 　惑何懋彰下載1款「ose數字資產交易平台」之手機 　軟體，註冊為該平台網站會員，依照線上客服指示 ，儲值金錢，委託網站買賣虛擬貨幣，而施用詐術 ，使何懋彰陷於錯誤，於110年5月27日12時52分許 ，到玉山銀行南永康分行，臨櫃匯入人頭鄒立萍 　（所涉何懋彰遭騙錢款案件，業經臺灣士林地方法 　院簡易判決，檢察官已提起上訴）之台新銀行000-0 0000000000000號帳戶90萬元。 ⑵隨後，何懋彰上開90萬元（連同鄒立萍台新銀行帳 　戶內其他不明款項共91萬2000元），先是於110年5 　月27日13時29分許，悉數轉入賴俞雲永豐銀行帳戶 ，繼而於同日13時32分許，全部（連同賴俞雲永豐 　銀行帳戶內其他不明款項共100萬元）轉入人頭馬欣遠（所涉何懋彰遭騙錢款案件另由該管地方檢察署 　檢察官偵辦）之國泰世華銀行000-000000000000號 　帳戶。 ３ ⑴某不詳詐騙集團成員，先於110年4月25日，化名香 港籍「蔣家誠」，以手機交友軟體Paktor，誘騙孫 衣彤加Line聯繫後，對孫衣彤謊稱父親罹患腦癌需 開刀治療，但伊資金遭凍結到110年6月12日，希望 　孫衣彤此段期間內能夠伸出援手借給金錢，迨伊資 　金解凍隨即奉還，而施用詐術，使孫衣彤陷於錯誤 ，於110年5月28日15時42分及同日15時56分許，接 　續轉入人頭王柏文（所涉孫衣彤遭騙錢款案件另由 　該管地方檢察署檢察官偵辦）之中國信託銀行000-0 00000000000號帳戶各9萬元、6萬元。 ⑵隨後，孫衣彤之上開15萬元，先是於110年5月28日 　15時43分及同日15時57分許，悉數轉入人頭高子煬（所涉孫衣彤遭騙錢款案件由該管地方檢察署檢察 　官偵辦）之國泰世華銀行000-000000000000號帳戶 ，繼而於同日16時1分許，全部（連同高子煬國泰世華銀行帳戶內其他不明款項共15萬5000元）轉入賴 　俞雲之國泰世華銀行帳戶，最後於同日16時56分及 　同日16時57分許，經人持賴俞雲之國泰世華銀行帳 　戶提款卡由自動櫃員機提領殆盡。 ４ ⑴某不詳詐騙集團成員，先於110年4月14日中午，化 名澳門娛樂旅遊公司「鄭允浩」，透過Facebook Me ssenger，誘騙梁麗金加Line聯繫後，對梁麗金謊稱上網投注2注六合彩各美金2000元，彩金達港幣600 　萬元，而施用詐術，使梁麗金陷於錯誤，於110年6 　月11日11時許，到雲林縣土庫鎮馬光路之中華郵政 　土庫馬光郵局，臨櫃匯款邱榆峰（所涉梁麗金遭騙 　錢款案件業經臺灣桃園地方檢察署檢察官提起公訴 　暨移送併辦）之中國信託銀行000-000000000000號 　帳戶新臺幣（下同）6萬元。 ⑵隨後，梁麗金之上開6萬元，先是於110年6月11日12時9分及同日12時10分許，分別轉入人頭羅霈甄之永豐銀行000-00000000000000號及廖偉勳之國泰世華 　銀行000-000000000000號帳戶（羅霈甄、廖偉勳所 　涉梁麗金遭騙錢款案件各由該管地方檢察署檢察官 　偵辦）各3萬元（邱榆峰上開帳戶內不明款項1000元亦同時轉入廖偉勳該帳戶，即共3萬1000元），繼之於同日12時22分許，轉入人頭廖偉勳國泰世華銀行 　帳戶之梁麗金3萬元即全部（連同廖偉勳國泰世華銀行帳戶內其他不明款項共11萬元）轉入賴俞雲之國 　泰世華銀行帳戶。 ⑶賴俞雲接獲通知後，於110年6月11日14時52分許， 　持帳戶存摺與開戶印章，到國泰世華銀行彰化分行 ，臨櫃提領其國泰世華銀行帳戶內梁麗金之3萬元及其他不明來源錢款共114萬元。